臺灣高等法院刑事判決　　　　　　　 94年度交上易字第164號
上　訴　人
即　被　告　乙○○
選任辯護人　黃憲男律師
上列上訴人因過失傷害案件，不服臺灣宜蘭地方法院93年度交易
字第3號，中華民國94年5月17日第一審判決（起訴案號：臺灣宜
蘭地方法院檢察署91年度偵字第3321號），提起上訴，本院判決
如下：
    主  文
上訴駁回。
乙○○緩刑參年。
    事  實
一、乙○○於民國91年9月16日上午5時45分許，駕駛車牌號碼Ｉ
    Ｎ─7456號自用小客車，搭載其夫王信庸，沿宜蘭縣五結鄉
    ○○路○段由宜蘭往羅東方向行駛（路口號誌為閃光黃燈）
    ，行經與中下西路交岔路口，理應注意車輛行經閃光黃燈路
    口時，應減速慢行，注意安全，小心通過，而依當時情形，
    天候晴天、有晨光、路面乾燥無缺陷、無障礙物、視距良好
    ，並無不能注意情事，竟疏未注意，而未減速逕以時速4、
    50 公里駛進該交岔路口，適甲○○駕駛車號ＧＳＺ─241號
    重機車，搭載其妻丙○○，沿宜蘭縣五結鄉○○○路往羅東
    方向行進（路口號誌為閃光紅燈），行經該交岔路口時，亦
    疏未注意行經閃光紅燈號誌交岔路口，屬支道車應停讓右方
    幹道車先行，仍以時速30公里之速度行進該交岔路口，致兩
    車相撞。造成甲○○受有頭部外傷併二側額葉顱內出血、胸
    部挫傷併二側血胸、腹部鈍傷及股溝疝氣之傷害、丙○○受
    有頭部外併蜘蛛膜下腔出血、左側第六肋骨骨折併血胸、左
    側鎖骨骨折及左足踝挫傷及深擦傷、左側頭皮裂傷二處各四
    公分及一公分、左下肢多處深擦傷傷害，並造成甲○○腦部
    傷害併引發氣質性精神病合併人格異常之身體上重大不治之
    重傷害。嗣經警前往處理時，乙○○當場承認為肇事人，向
    警方自首並接受裁判。
二、案經甲○○、丙○○訴由宜蘭縣警察局羅東分局報請臺灣宜
    蘭地方法院檢察署檢察官偵查起訴。
    理  由
一、上揭事實，業據上訴人即被告乙○○供承不諱，並經告訴人
    甲○○、林美珠指訴、證人林宗智、顏德文證述甚詳，且有
    道路交通事故現場圖、道路交通事故調查報告表、現場照片
    等附卷可稽，而告訴人甲○○受有頭部外傷併二側額葉顱內
    出血、胸部挫傷併二側血胸、腹部鈍傷及股溝疝氣之傷害，
    丙○○受有頭部外併蜘蛛膜下腔出血、左側第六肋骨骨折併
    血胸、左側鎖骨骨折及左足踝挫傷及深擦傷、左側頭皮裂傷
    二處各四公分及一公分、左下肢多處深擦傷傷害，告訴人甲○○更因前揭腦部傷害併引發氣質性精神病合併人格異常之
    後遺症等情，此亦有羅東博愛醫院診斷證明書、羅東博愛醫
    院醫師說明書（93年羅博醫字第030047號函文所附）及行政
    院國軍退除役官兵輔導委員會榮民醫院精神鑑定報告（94年
    3月28日員醫醫字第0940001234號）附卷可稽，可見告訴人
    甲○○已因本件車禍事故造成腦部傷害併引發氣質性精神病
    合併人格異常之重大不治之重傷害。
二、按閃光黃燈表示「警告」，車輛應減速接近，注意安全，小
    心通過，道路交通標誌標線號誌設置規則第211條第1項第1
    款定有明文，被告領有駕駛執照，對於前開規定理應知之，
    且依當時情形，天候晴、有晨光、路面乾燥無缺陷、無障礙
    物、視距良好，並無不能注意情事，再者，比對道路交通事
    故現場圖所示，被告車輛行進路線及告訴人車輛行進路線，
    車禍後被告之自小客車及告訴人所騎乘之機車之倒地位置，
    及被告自小客車右前側具有明顯之撞擊痕跡，告訴人所騎乘
    之機車左側具有明顯之擦撞痕跡等現場跡證得見，當時被告
    行進時並未注意右側（支線）由告訴人騎乘之機車，因而被
    告自小客車右前側擦撞告訴人機車左側，致告訴人機車倒地
    ，此與證人即承辦員警林宗智及顏德文證述情節一致，可見
    被告行經交岔路口，確未注意支線來車，而撞及告訴人騎乘
    之機車，其應注意，能注意而不注意，以致肇事，顯有過失
    。雖告訴人行駛支線車道，未注意左側幹道之被告自小客車
    ，為本件肇事主因，就本件車禍之發生與有過失，惟仍不能
    解免被告之過失責任，本案經送臺灣省基宜區車輛行車事故
    鑑定委員會及臺灣省車輛行車事故覆議鑑定委員會鑑定亦同
    此認定，有基宜鑑字第920346號及府覆議字第9210826號覆
    議意見書各一紙在卷可參。又被告之過失行為與告訴人之受
    傷間，核有相當因果關係。
  綜上，本件事證明確，被告過失傷害及過失傷害致重傷之犯行
  堪以認定，應依法論科。
三核被告乙○○所為，係犯刑法第284條第1項前段過失傷害及
    後段過失傷害致重傷罪。被告一過失行為，同時致告訴人丙○○受有傷害及告訴人甲○○受有重傷害，為想像競合犯，
    應從一重之過失致重傷罪處斷。又被告於肇事後，經處理員
    警到場處理時，被告在場，並當場承認為肇事人，此有宜蘭
    縣警察局羅東分局二結派出所自首調查表在卷可稽，被告係
    對於未發覺之犯罪自首而接受裁判。應依法減輕其刑。原審
    審酌被告過失程度，告訴人所受之傷害程度，及其素行、品
    行、犯罪手段、犯後態度等一切情狀，依刑法第284條第1項
    前、後段、第55條、第62條前段、第41條第1項前段、罰金
    罰鍰提高標準條例第1條前段、第2條，量處被告有期徒刑四
    月，並諭知易科罰金之折算標準，以資懲儆，認事用法及量
    刑均無不合，被告上訴意旨指摘原判決量刑過重，非有理由
    ，應予駁回，惟查被告未曾受有期徒刑以上刑之宣告，有本
    院被告全國前案紀錄表存卷可按，而本件乃因一時疏失，誤
    罹刑典，斟酌其犯後確具悔意，又與被害人達成和解，有和
    解書在卷可佐，經上刑之宣告後，應知警惕而無再犯之虞，
    本院認暫不執行其刑為當，爰併宣告緩刑三年，用啟自新。
據上論斷，應依刑事訴訟法第368條、刑法第74條，判決如主文
。
本案經檢察官鍾鳳玲到庭執行職務。
中　　華　　民　　國　　94　　年　　10　　月　　5 　　日
　　　　　　　　　刑事第十八庭審判長法　官  吳昭瑩
　　　　　　　　　　　　　　　　    法　官  王麗莉
　　　　　　　 　 　　　　　　　　　法　官  楊貴雄
以上正本證明與原本無異。
不得上訴。
                                    書記官  林淑貞
中　　華　　民　　國　　94　　年　　10　　月　　5 　　日
附錄：本案論罪科刑法條全文
中華民國刑法第284條第1項
因過失傷害人者，處六月以下有期徒刑、拘役或五百元以下罰金
，致重傷者，處一年以下有期徒刑、拘役或五百元以下罰金。
